【裁判字號】    99,簡,257
【裁判日期】    991115
【裁判案由】    返還公法上不當得利
【裁判全文】
高雄高等行政法院簡易判決
                                       99年度簡字第257號
原      告  行政院衛生署中央健康保險局
代  表  人  甲○○
被      告  丙○○
上列當事人間返還公法上不當得利事件，原告提起行政訴訟，本
院判決如下：
    主  文
被告應給付原告新台幣6,195元及自民國99年8月24日起至清償日
止，按週年利率百分之5計算之利息。
訴訟費用由被告負擔。
    事實及理由
一、程序事項︰
    按中央健康保險局於民國99年1月1日改制為行政院衛生署中
    央健康保險局，原中央健康保險局南區分局改為行政院衛生
    署中央建康保險局南區業務組，茲原告以改制後行政院衛生
    署中央健康保險局名義提起本件訴訟，核無不合，先予敘明
    。
二、原告主張：按民法第179條規定，無法律上之原因而受利益
    ，致他人受損害者，應返還其利益。雖有法律上之原因，而
    其後已不存在者，亦同。查被告前因竊盜等案件，經法院判
    處有期徒刑6月，於97年4月16日入監執行，迄同年10月16日
    執行完畢出監，依全民健康保險法第11條第1款規定，被告
    上開在監執行期間，已非屬全民健康保險之保險對象，惟被
    告卻仍於97年4月29日至9月22日，以全民健康保險對象身分
    ，至與全民健康保險特約之醫事服務機構「長庚醫院嘉義分
    院」（醫事機構代碼：0000000000）就醫，致原告代其給付
    醫療費用新台幣（下同）16,263元，經扣抵被告溢繳保費1,
    318元，尚餘14,945元應予繳還。原告所屬南區業務組雖於9
    7年12月22日以健保南醫字第0972001421號函通知被告繳還
    上開醫療費用，惟被告迄未返還，被告對於上開欠費事實並
    不爭執，並於98年1月間填具「全民健康保險醫療費用欠費
    案件分期攤還申請書」，承諾按時繳還上開款項，惟被告於
    繳還8,750元後，即未再依約繳還任何費用。原告雖以99年5
    月11日健保南醫字第0995060423號函通知被告繳還上開餘款
    ，但被告置之不理，而催索無著。本件被告於上開在監期間
    ，既不得參加全民健康保險期間，與原告之間應無任何法律
    上之關係，詎被告仍持全民健康保險卡至全民健康保險特約
    醫事服務機構就醫，致原告在無法律上原因之下，代其負擔
    醫療費用；是以，被告依法自應返還前揭原告代其給付之醫
    療費用等語，並聲明求為判決被告應給付原告6,195元，及
    自起訴狀繕本送達被告之翌日起至清償日止，按週年利率百
    分之5計算之利息。被告經本院於99年8月23日送達原告起訴
    狀繕本後，迄今未提出任何聲明或答辯。
三、按「人民與中央或地方機關間，因公法上原因發生財產上之
    給付或請求作成行政處分以外之其他非財產上之給付，得提
    起給付訴訟。因公法上契約發生之給付，亦同。」行政訴訟
    法第8條第1項定有明文。次按「有下列情形之一者，非屬本
    保險保險對象，已參加者，應予退保：1、在監、所接受刑
    之執行或接受保安處分、管訓處分之執行者。但其應執行之
    期間，在2個月以下或接受保護管束處分之執行者，不在此
    限。」「保險對象依第11條規定應退保者，自應退保之日起
    ，不予保險給付；已受領保險給付者，應返還保險人所支付
    之醫療費用；其所繳之保險費，不予退還。」全民健康保險
    法第11條第1款、第45條分別定有明文。
四、經查，本件原告所主張之前開事實，被告既不爭執，並據原
    告提出其所屬南區業務組97年12月22日健保南醫字第097200
    1421號、99年5月11日健保南醫字第0995060423號函及送達
    證書、原告所屬南區業務組審核「不符合加保資格者」處理
    明細表、全民健康保險醫療費用欠費案件分期攤還申請書、
    委託書、原告收回沖銷明細表及台灣嘉義監獄鹿草分監97年
    10月16日97嘉鹿分監籍出字第2214號出監證明書附卷可稽，
    原告前揭主張，自堪採信。從而，原告依公法上不當得利之
    法律關係，請求被告返還原告所代其支出之全民健康保險醫
    療費用6,195元及自起訴狀繕本送達被告翌日即99年8月24日
    起至清償日止，按週年利率百分之5計算之法定遲延利息，
    為有理由，應予准許。又本件為簡易訴訟事件，爰不經言詞
    辯論為之。
五、據上論結，本件原告之訴為有理由，爰依行政訴訟法第236
    條、第233條第1項、第98條第1項前段，判決如主文。
中    華    民    國    99    年    11    月    15    日
              高雄高等行政法院第四庭
                                法官  詹 日 賢
以上正本係照原本作成。
如不服本判決，應於送達後20日內，向本院提出上訴狀並表明上
訴理由，如於本判決宣示後送達前提起上訴者，應於判決送達後
20日內補提上訴理由書（須按他造當事人人數附繕本）。
中    華    民    國    99    年    11    月    15    日

                              書記官  宋 鑠 瑾
附註：
行政訴訟法第235條（第1項、第2項）：
對於適用簡易程序之裁判提起上訴或抗告，須經最高行政法院之
許可。
前項許可，以訴訟事件所涉及之法律見解具有原則性者為限。

司法院資訊處製作；財團法人民間司法改革基金會備份。
